臺灣高等法院臺南分院刑事判決
上　訴　人　臺灣臺南地方法院檢察署檢察官
上　訴　人
即　被　告　乙○○
　　　　　　　　　　2樓
選任辯護人　李合法　律師
　　　　　　趙培皓　律師
上列上訴人因被告殺人未遂等案件，不服臺灣臺南地方法院93年
度訴字第773號中華民國93年11月5日第一審判決（起訴案號：臺
灣臺南地方法院檢察署93年度營偵字第621號），提起上訴，本
院判決如下：
    主  文
原判決撤銷。
乙○○無故侵入他人住宅，處有期徒刑貳月；又殺人未遂，處有
期徒刑柒年，扣案之水果刀壹把，沒收之。應執行有期徒刑柒年
，扣案之水果刀壹把，沒收之。
    事  實
一、乙○○基於不明之不法意圖，於民國（下同）九十三年五月
    十九日晚上十時五十五分許，攜帶其所有之水果刀、尖刀各
    一把及螺絲起子二支，趁臺南縣新營市○○路一一五巷十九
    號屋主甲○○駕車外出，車庫之門未上鎖之際，基於無故侵
    入他人住宅之犯意，未經屋主甲○○之許可，即擅自侵入該
    住宅之庭園內躲藏，同日晚上十一時許，甲○○自外駕車返
    家，將車停妥在住處前之車庫內，再走上住宅前之臺階，開
    啟第一道鐵門進入該住宅玄關後，正欲開啟第二道鐵門時，
    乙○○誤以為遭甲○○發現，惟恐事跡敗露，未經甲○○同
    意，即趨前侵入該住宅玄關內，並自後方推擠甲○○，且以
    左手摀住甲○○嘴巴，同時右手持水果刀架在甲○○右側頸
    上要害，期能順利壓制甲○○可預期之反抗，而乙○○並能
    預見人體頸部乃人體全身重要動、靜脈、神經系統及呼吸系
    統集中經過之處，若以水果刀之利器割殺之，將可能發生斷
    絕他人生命之結果，竟於甲○○欲掙脫之際，不顧甲○○之
    反抗掙扎，為壓制甲○○之反抗，免被他人發覺，乃另行基
    於不確定之殺人犯意，仍持該把水果刀割殺甲○○之右側頸
    部，致甲○○之右頸受有深達一．五公分、長達十公分之深
    部割裂傷，造成數條頸動脈支管及周邊韌帶被割斷，大出血
    約二千毫克。幸鄰居周淳淳聽聞聲響而出言詢問並前往查看
    ，乙○○見狀乃持該把水果刀逃逸，途中並將該水果刀棄置
    於前開住宅之馬路上，適警員陳進賢在上開地點附近散步，
    發現乙○○自前開住宅竄出，神色匆忙、身上多處沾有血跡
    ，立即尾隨追捕，旋於同日晚上十一時三十分許，在臺南縣
    新營市○○路三十九巷九十九之一號前為陳進賢及到場支援
    之警員張三川、張家榮等人合力逮獲，並當場在其身上扣得
    其所有之尖刀一把及螺絲起子二支，另在前開住宅之馬路上
    扣得其所有供割殺甲○○所用之水果刀一把，復扣得乙○○
    案發時所著之黑白橫條文上衣一件及藍色牛仔褲一條，甲○
    ○經其胞弟送醫急救後，始倖免於難。
二、案經甲○○訴由臺南縣警察局新營分局報告臺灣臺南地方法
    院檢察署檢察官偵查起訴。
    理  由
一、訊據被告乙○○固坦承於前開時、地，攜帶水果刀、尖刀各
    一把及螺絲起子二支，侵入被害人甲○○前開住宅庭園及持
    水果刀割傷被害人甲○○之事實，惟矢口否認有何殺人未遂
    之犯行，辯稱：伊因向當舖借款未還，怕當舖人員催討債款
    對伊不利，才隨身攜帶水果刀及螺絲起子防身，案發前行經
    被害人甲○○之住宅前，疑似當舖人員跟蹤，才自被害人甲
    ○○住宅旁未上鎖之車庫門進入躲藏，適被害人甲○○返家
    ，伊恐為當舖人員查覺，才會趨前以左手摀住被害人甲○○
    嘴巴，並向被害人甲○○表示不會傷害她，又因被害人甲○
    ○咬住伊手指，才出右手扳開被害人甲○○嘴巴，僅為人類
    遇到極度疼痛時，欲求痛苦立刻停止之自然反射動作，惟因
    重心不穩跌倒，才不慎劃傷被害人甲○○頸部，此情實非飲
    酒後之伊所能預料，伊絕無殺害被害人甲○○之犯意。且伊
    與被害人甲○○，素無恩怨，不具殺害被害人甲○○之動機
    。再者，伊與被害人甲○○相遇至鄰居周淳淳聞聲出來查看
    ，尚有一段時間，若被告確具殺人致死之意，儘可再對被害
    人甲○○續行攻擊傷害被害人身體之其他部位，然伊並未為
    之，足證伊確無殺人之犯意。又伊亦無殺人之未必故意云云
    。經查：
  甲、無故侵入他人住宅部份：
  (一)被害人甲○○住宅之車庫門雖未上鎖，然其住宅庭園設有牆
    垣與外界隔離，此有刑案現場照片四幀附卷（詳警卷第二五
    頁、第二六頁）可稽，若未得被害人甲○○之同意而擅自侵
    入，即已破壞被害人甲○○之居住安寧自由，不因被害人甲
    ○○之車庫門未上鎖而有異，此住居安寧不受侵害之權利，
    自為刑法第三百零六條所保護之法益，合先敘明。又被告乙
    ○○於前揭時、地，未經被害人甲○○之同意，即擅自侵入
    被害人甲○○前開住宅庭園內躲藏，嗣於被害人甲○○自外
    駕車返家後，被告乙○○誤以為遭被害人甲○○發現，唯恐
    事跡敗露，未經被害人甲○○同意，即趨前進入該住宅玄關
    內等情，業據被告乙○○自承在卷，核與被害人甲○○之指
    訴及證人即被害人甲○○之鄰居周淳淳於警詢證述之情節相
    符（證人周淳淳於警詢之陳述，檢察官、被告、辯護人於原
    審及本院均同意得為證據，詳原審卷第22頁、本院卷第42頁
    ）。是被告乙○○未經前開住宅屋主即被害人甲○○之同意
    ，即擅自侵入前開住宅庭園內躲藏，嗣並趨前侵入該住宅玄
    關內，而犯刑法第三百零六條第一項無故侵入住宅罪之犯行
    ，實甚明灼。
  (二)被告乙○○雖辯稱：因之前以自小客車向當舖借款，未按約
    定繳交利息，當舖人員撥打伊所有之0000000000
    號行動電話，向伊催繳，因當舖人員催繳的口氣很不好，伊
    害怕當舖人員對伊不利，才於案發當晚持扣案之水果刀、尖
    刀各一把及螺絲起子二支防身，又於案發當晚行經被害人甲
    ○○住宅前，發現有人騎機車在後跟縱，因害怕是當舖人員
    ，才會躲進被害人甲○○住宅之庭園內云云。惟查：
  1.被告乙○○曾於九十三年三月八日，以車牌號碼Ｄ５─３８
    １６號自小客車向「鴻億當舖」借款新臺幣（下同）十五萬
    元，且於九十三年五月十九日案發當日未依約償還本息等情
    ，為被告乙○○所是認，並據證人即「鴻億當舖」之店長史
    濟華於原審審理時證述在卷（詳原審卷第一七八頁至第一八
    二頁），並有「鴻億當舖」九十三年三月八日之收據一紙在
    卷可參（詳警卷第二十頁），堪認上情為真。
  2.九十三年五月十九日案發當晚「鴻億當舖」並未派人騎乘機
    車跟蹤被告乙○○，且該當舖人員若有撥打電話與被告乙○
    ○聯繫者，應係通知被告乙○○繳交利息或是償還本金，如
    超過三個月未繳交利息，該當舖即會將典當之自小客車流當
    等情，亦據證人史濟華於原審審理時證述在卷（詳原審卷第
    一七八頁至第一八一頁）。
  3.被告乙○○持有使用之0000000000號行動電話，
    於九十三年五月十九日案發當晚八時零一分許，有一通與0
    000000000號行動電話通聯之紀錄，有遠傳電信股
    份有限公司檢送之0000000000號行動電話雙向通
    聯紀錄存卷（詳原審卷第一四七頁）可考，且該00000
    00000號行動電話之持有使用人為「鴻億當舖」員工林
    永豪乙節，並據證人史濟華供陳在卷（詳原審卷第一七九頁
    、第一八０頁），再參以前揭2.之說明，雖足以證明「鴻億
    當舖」員工林永豪曾於九十三年五月十九日案發當晚，聯繫
    被告乙○○繳交利息或清償本金等事宜，惟尚不足以證明「
    鴻億當舖」曾於案發當晚派人騎乘機車跟蹤被告乙○○乙節
    。
  4.被告乙○○於九十三年三月八日以自小客車典當，向「鴻億
    當舖」借款十五萬元時，除留有0000000000號行
    動電話以供聯繫外，並於收據上明確記載其臺南縣新營市○
    ○里○○路卅七之三號二樓之住所地，此觀之「鴻億當舖」
    九十三年三月八日之收據一紙即明，顯見「鴻億當舖」非無
    向被告乙○○催討債款之適當管道，雖被告乙○○持以典當
    之自小客車未留車而仍供被告乙○○使用，然該當舖仍可循
    上址取回車輛而將該自小客車流當拍賣抵債，依一般經驗法
    則，該當舖實毋需為僅十五萬元之債款而大費周章，派人以
    跟蹤恐嚇之手法討債而罹犯法網。
  5.被告乙○○於警詢時自承：九十三年五月十九日晚上當舖員
    工又向伊催討利息，伊因為害怕當舖員工到伊家催討，為了
    躲避及怕當舖員工對伊不利，乃於九十三年五月十九日晚上
    九時許，攜帶水果刀、尖刀各一把及螺絲起子二支離家到外
    面閒逛，並走路至新營市○○路界揚超商買了三瓶易開罐啤
    酒，即開始閒逛邊走邊喝云云（詳警卷第三頁、第四頁），
    且於原審審理時供承：伊於九十三年五月十九日案發當晚離
    家外出時，並未發現遭人跟蹤，是心理害怕，不敢待在家裡
    ，所以帶這些東西出門等語（詳原審卷第一八六頁）。是苟
    如被告乙○○所辯因害怕當舖員工向伊催討債款且對伊不利
    ，乃於九十三年五月十九日晚上九時許，攜帶水果刀、尖刀
    各一把及螺絲起子二支等物離家用以防身，此時被告乙○○
    當已陷於害怕緊張之狀態，在確認無人跟蹤之際，理應尋覓
    隱密地點躲藏以避當舖員工催討債款，惟被告乙○○捨此而
    不為，反係至超商購買啤酒，並在公眾可任意行至之馬路上
    閒逛邊走邊喝，顯與常情相違。
  6.綜上，被告乙○○固曾於九十三年三月八日，以自小客車向
    「鴻億當舖」借款十五萬元，且於九十三年五月十九日案發
    當日仍未依約償還本息，該當舖之員工林永豪復於案發當晚
    八時零一分許，撥打被告乙○○持有使用之0000000
    000號行動電話與被告乙○○聯繫繳交利息或清償本金等
    事宜，然在該當舖仍有適當管道向被告乙○○催討債款之情
    況下，該當舖實毋需為僅十五萬元之債款而大費周章，派人
    以跟蹤恐嚇之手法討債而罹犯法網，且被告乙○○之前揭辯
    詞復有前開顯與常情相違之處。故而，被告乙○○辯稱：因
    當舖人員催繳的口氣很不好，伊因害怕當舖人員對伊不利，
    才於案發當晚持扣案之水果刀、尖刀各一把及螺絲起子二支
    防身，又於案發當晚行經被害人甲○○住宅前，發現有人騎
    機車在後跟蹤，因害怕是當舖人員，才會躲進被害人甲○○
    住宅之庭園內云云，顯係推委飾詞，不足採信。再者，被告
    乙○○經警逮捕後，在其身上起出其所有之尖刀一把及螺絲
    起子二把，另在被害人甲○○前開住宅馬路上扣得其所有供
    割殺被害人甲○○所用之水果刀一把，被告乙○○復無法提
    出當時遭當舖人員跟蹤之相關證據以供調查，其隨身攜帶刀
    械及螺絲起子，於夜間侵入被害人甲○○住宅庭園內，雖因
    被告乙○○矢口否認竊盜等不法犯行，又無證據可資證明其
    係基於竊盜等不法意圖而侵入，然其係基於不明之不法意圖
    而無故侵入他人住宅庭園內，應堪認定。
  乙、殺人未遂部分：
  (一)被告乙○○如何於前揭時、地，持扣案之水果刀一把割殺被
    害人甲○○頸部之犯罪事實，業據被害人甲○○於偵查及原
    審審理時指訴綦詳：
  1.被害人甲○○於九十三年六月九日偵查中結證：「（為何遭
    人於住處割傷頸部？）當日我開車返家，車子停放住處旁之
    車庫，我如將車子開出，車庫均未上鎖，案發當日我的車庫
    亦未關，當日車子停妥後，我欲開門進入住處，開了第一道
    門後，我正在開第二道門時，突然有一個人從我後面往前推
    ，我撞上了客廳之大門，我彈回來時，對方用左手摀住我的
    嘴巴，另一手持刀架在我脖子上，對方之舌頭在我的左臉頰
    時，我有聞到對方有酒味，我欲掙脫時，對方持刀往我的脖
    子割．．．」、「（開門時有無發現對方？）無，係我正在
    開第二道門時，發現後方有聲音，對方就推我，我才發現有
    人的」等語（詳九十三年度營偵字第六二一號偵查卷第三七
    頁）。
  2.被害人甲○○於原審審理時結證：「我是大約在五月十九日
    晚上十一點開車回到家裡．．．上去之後是我家的第一道門
    ，我打開門鎖時，因為我的習慣通常打開第一道門鎖時，會
    反身鎖住門，但當天因為帶的東西比較多，所以第一道門來
    不及鎖住，我接著要打開第二道鎖，還沒打開，後面就衝進
    一個人（按指被告乙○○），我第一個反應是壞人，後來那
    個人就以左手從後面摀住我的嘴巴，我當時感覺是刺刺的，
    然後那個人就用舌頭舔我的臉頰，後來我覺得頸部刺刺的，
    很痛，我想說是否是刀子，那時我為了保命，那個人左手摀
    住我的嘴巴，我的右腳將第一道門往後推，因為隔壁的一個
    周淳淳老師，他們家的車庫與我的車庫連在一起，所以他知
    道我進來時，車門關的聲音，後來他聽到一個怪怪的聲音，
    周老師在隔壁有聽到我嘴巴被摀住發出『嗚、嗚』的聲音，
    之後他就跑過來，然後把那個門大力打開，那個人就跑了
    ．．．」、「（在整個過程中，對方有無說過什麼話？）連
    一句話都沒有說．．．」、「（你咬被告時，被告的刀子是
    否已經刺傷你的脖子？）已經劃傷了，我感覺痛痛麻麻的，
    之後我就掙扎了。」等語（詳原審卷第一七三之一頁、第一
    七四頁、第一七五頁）。
  (二)被害人甲○○因發現被告乙○○無故侵入其住宅庭園內，而
    遭被告乙○○持扣案之水果刀割殺頸部，致被害人甲○○受
    有右頸深達一．五公分、長達十公分之深部割裂傷，造成數
    條頸動脈支管及周邊韌帶被割斷，大出血約二千毫克，於行
    政院衛生署新營醫院急診後，並轉診至奇美醫院就醫治療等
    情，有財團法人奇美醫院九十三年六月二十九日（九三）奇
    社字第三三九二號函覆之被害人甲○○病歷資料、行政院衛
    生署新營醫院九十三年六月十八日傷害診斷書一紙、奇美醫
    院法院專用病情摘要一紙、被害人甲○○受傷傷口照片二幀
    附卷可稽（詳九十三年度營偵字第六二一號偵查卷第四六頁
    至六二頁、第六九頁；原審卷第一六三之一頁、第一九八頁
    ）。另證人周淳淳於案發當日晚上十一時許，聽聞隔壁鄰居
    被害人甲○○之呻吟聲音並予查看後，發現被害人甲○○頸
    部流血甚多，此時被告乙○○從屋內玄關往外衝，證人周淳
    淳即以右手捉住被告乙○○右腰部衣服，被告乙○○乃奮力
    掙脫往外衝，並在被害人甲○○前開住宅前馬路上發現該帶
    血水果刀乙把等情，業據證人周淳淳於警詢時證述在卷（詳
    警卷第十六頁、第十七頁）。另經被害人甲○○及被告乙○
    ○同意後，採得其二人之口腔唾液棉棒，經與被告乙○○案
    發時所著之黑白橫條文上衣一件、藍色牛仔褲一條及扣案之
    水果刀比對鑑驗，鑑驗結論認：扣案水果刀及被告乙○○所
    著上衣之血跡ＤＮＡ與被害人甲○○ＤＮＡ─ＳＴＲ型別相
    同，該型別在臺灣地區中國人分布機率預估為一．九五乘以
    十之負十八次方，有勘驗採證同意書二紙及內政部警政署刑
    事警察局鑑驗書一紙在卷（詳警卷第三一頁、第三二頁；原
    審卷第三三頁）可按，堪認扣案水果刀及被告乙○○所著上
    衣之血跡，係屬被害人甲○○所有無疑。足見被害人甲○○
    前揭指訴之情節，與被害人甲○○客觀上所受之傷勢及扣案
    水果刀、被告乙○○所著上衣所顯示之事實暨證人周淳淳證
    述之事實相吻合，其所為指訴之憑信性甚強。又被害人甲○
    ○親身經歷案發經過，且於駕車返家突遭被告乙○○持水果
    刀割殺頸部要害，經其胞弟送醫急救後，始倖免於難，對案
    發經過記憶勢必深刻，復與被告乙○○素不相識，亦無怨隙
    ，並經到庭具結以刑罰擔保其真實性，殊無冒刑法偽證罪責
    而刻意誣陷被告之理！其所為之指訴應堪採憑。
  (三)被告乙○○又辯稱：案發時伊惟恐遭當舖之員工查覺，才上
    前以左手摀住被害人甲○○嘴巴，因被害人甲○○咬住伊手
    指，才出右手扳開被害人甲○○嘴巴，惟因重心不穩跌倒，
    才不慎劃傷被害人甲○○頸部，絕無殺害被害人甲○○之犯
    意云云。惟查：被告乙○○辯稱因向當舖借款，未按約定繳
    交利息，當舖人員向伊催繳，因害怕當舖人員對伊不利，才
    於案發當晚持扣案之水果刀、尖刀各一把及螺絲起子二支防
    身，又於案發當晚行經被害人甲○○住宅前，發現有人騎機
    車在後跟蹤，因害怕是當舖人員，才會躲進被害人甲○○住
    宅庭園內等情，不足採信，其顯係基於不明之不法意圖，而
    侵入被害人甲○○住宅庭園內，已詳如前述。又被告乙○○
    之左手中指及大拇指，於以左手摀住被害人甲○○嘴巴時，
    遭被害人甲○○咬傷而受有左手中指穿傷及大拇指挫擦傷等
    情，業據被告乙○○供明在卷，被害人甲○○復坦承於案發
    時以口咬傷被告乙○○之事實，並有行政院衛生署新營醫院
    傷害診斷書一紙及手指遭咬傷照片三幀附卷（詳九十三年度
    營偵字第六二一號偵查卷第三○頁至第三三頁）可憑，於九
    十三年五月二十日原審為羈押訊問時復當庭勘驗被告乙○○
    之左手中指有疑似咬痕之裂傷，大拇指指甲下方亦有疑似咬
    痕之裂傷等情屬實（詳原審九十三年度聲羈字第一五０號卷
    第七頁），並有當庭拍照之手指照片二幀在卷（詳原審九十
    三年度聲羈字第一五０號卷第九頁）可參，足認上情為真。
    又被告乙○○於被害人甲○○駕車返家，下車準備進門時，
    即已確認被害人甲○○係該住宅之屋主而非跟蹤之當舖員工
    乙節，已據被告乙○○供陳在卷（詳原審卷第一八八頁），
    苟被告乙○○無持水果刀加害被害人甲○○之犯意者，大可
    將水果刀收藏於口袋內或棄之於他處。另自被告乙○○於案
    發當日晚間十時五十五分許，因懷疑遭當舖人員騎乘機車跟
    蹤，至同日晚間十一時許，被害人甲○○駕車返家，已間隔
    達五分鐘之久，如確有騎乘機車者，衡情早已遠離，被告乙
    ○○此時縱遭被害人甲○○發現，亦可從容離開現場，要無
    持刀趨前並以左手摀住被害人甲○○嘴巴之理！然被告乙○
    ○未為上舉各情，反係右手持扣案水果刀趨前自後方推擠被
    害人甲○○，且以左手摀住被害人甲○○嘴巴，右手持水果
    刀架在甲○○右側頸上要害。另衡諸常情，被告乙○○如確
    為免遭當舖人員查覺而欲自被害人甲○○後方控制被害人甲
    ○○，為期能順利壓制被害人甲○○可預期之反抗力量，理
    會雙手並用，豈會僅單以左手摀住被害人甲○○嘴巴，而棄
    持水果刀之右手不用？再者，被害人甲○○除頸部一處整齊
    的割裂傷外，身體其他部分並無被告乙○○所辯，因被害人
    甲○○掙扎咬傷其手指，雙方因重心不穩跌倒，被害人甲○
    ○因此可能遭受之割裂傷或挫瘀傷等傷痕。綜上，被告乙○
    ○前揭辯解，在在與常理有違，不足採信。其因不明之不法
    意圖，於夜間攜帶足供為兇器使用之水果刀、尖刀等物，疑
    遭駕車返家之被害人甲○○撞見，唯恐事跡敗露，即趨前侵
    入該住宅玄關內，並自後方推擠被害人甲○○，且以左手摀
    住被害人甲○○嘴巴，右手持水果刀朝被害人甲○○右側頸
    上要害割殺之犯行，足堪認定，不因被告乙○○之左手中指
    及大姆指曾遭被害人徐華微咬傷，即遽為不同之認定。
  (四)按刑法上殺人罪與傷害人致死罪之區別，本視加害人有無殺
    意為斷，被害人所受之傷害程度，固不能據為認定有無殺意
    之唯一標準，但加害人之下手情形如何，於審究犯意方面，
    仍不失為重要參考資料；殺人與傷害人致死之區別，應以有
    無殺意為斷，其受傷之多寡，及是否為致命部位，有時雖可
    藉為認定有無殺意之心證，究不能據為絕對標準；殺人與傷
    害致死之區別，即在下手加害時有無死亡之預見為斷。至受
    傷處所是否致命部位，及傷痕之多寡，輕重如何，僅足供認
    定有無殺意之參考，原不能為區別殺人與傷害致人死之絕對
    標準。最高法院二十年非字第一０四號、十八年上字第一三
    ０九號、十九年上字第七一八號判例可資參照。是殺人未遂
    與傷害之區別，應以加害人有無殺意為斷；至其殺意有無，
    雖不以兇器種類及傷痕多少等，為絕對認定標準，但加害人
    下手部位、用力程度，仍非不可藉為判斷有無殺意之心證依
    據。查扣案之水果刀一把，刀刃部分長度近十公分，刀刃部
    分最寬部分則未達三公分，刀刃前端呈尖狀，外觀鋒利，有
    扣案水果刀照片二幀存卷（詳警卷第三七頁、第三八頁）可
    憑，持之對人頸部割殺足以奪人性命。而本件被害人甲○○
    受有右頸深達一．五公分、長達十公分之深部割裂傷，造成
    數條頸動脈支管及周邊韌帶被割斷，大出血約二千毫克，已
    如前述，且被害人甲○○頸部所受之前開深部割裂傷，幾與
    刀刃等長，深度並已逾該刀刃最寬處之二分之一，顯見被告
    乙○○下手非輕。雖被害人甲○○頸部僅受有一處刀傷，但
    衡之人體頸部乃人體全身重要動、靜脈、神經系統及呼吸系
    統集中經過之處，若以利器割傷之，足以造成大量出血產生
    致死之結果，乃一般常人皆知之一般生活經驗法則，被告乙
    ○○於案發時為三十五歲之成年人，身體健康，智識正常，
    對此自不能諉為無所預見，於以左手摀住被害人甲○○嘴巴
    ，右手持水果刀架在被害人甲○○右側頸上要害，於被害人
    甲○○反抗掙扎之際，為壓制甲○○之反抗，免被他人發覺
    ，猶不罷手，仍持該扣案之水果刀割殺被害人甲○○之頸部
    要害，足證其就被害人甲○○因此而發生死亡之結果，並不
    違背其本意，而有不確定殺人之犯意甚明。又現今社會持刀
    、持槍殺人者，被害人與加害人多無何重大仇隙或利害衝突
    ，甚或素不相識，更遑論有何重大仇隙或利害衝突，如飆車
    少年路見被害人多瞧其一眼，即心生不滿而持刀砍殺被害人
    時有耳聞，故不能僅因被告乙○○與被害人甲○○素無恩怨
    ，亦無利害衝突，即據此而認被告乙○○不具殺害被害人甲
    ○○之不確定殺人犯意。另被告乙○○於案發當晚因飲用酒
    類，經行政院衛生署新營醫院檢驗結果，其血液中含有乙醇
    （酒精）成分為五十mg／dl，有衛生署新營醫院93年5月20
    日微量元素／藥／毒物測定檢驗報告一紙附卷可憑（詳警卷
    第一一頁），然此僅會使其神經協調功能輕微降低，有行政
    院衛生署新營醫院九十三年十月二十一日九十三署新營醫病
    字第九三０００四五三二號函一紙在卷可查（詳原審卷第一
    六六頁）；又本件無法僅憑被告之血液乙醇濃度，斷定其精
    神狀態及對事務之判斷能力是否受影響，有行政院國軍退除
    役官兵輔導委員會台北榮民總醫院94年3月9日北總內字第
    0940002029號函附卷可稽（詳本院卷第58頁）；況觀之員警
    陳進賢九十三年五月二十日製作之報告書一份、追緝被告乙
    ○○現場圖一紙（詳警卷第23頁），可知員警在追捕被告途
    中係經過多條巷、路，始逮捕到被告，歷時約三十分許，則
    被告辯稱案發當晚，因情緒低落而飲酒，惟不勝酒力致意識
    不清楚，即使當時沒有呈現昏迷狀態，但其精神狀態也會受
    到酒精之影響，而喪失對事務之一定的判斷程度云云，自不
    足採。復查無其他被告乙○○於案發時已陷於心神喪失或精
    神耗弱之事證，自無從據該檢驗報告而為有利於被告乙○○
    之認定。
  (五)此外，並有警員陳進賢九十三年五月二十日製作之報告書一
    份、追緝被告乙○○現場圖一紙、扣押書一紙、刑案現場照
    片四幀、扣案水果刀及尖刀一把與螺絲起子照片二幀、被告
    乙○○案發時所著之黑白橫條文上衣一件與藍色牛仔褲一條
    照片二幀、扣案水果刀照片二幀附卷（詳警卷第二一頁至第
    二八頁、第三七頁、第三八頁），復有被告乙○○所有用以
    割殺被害人甲○○之水果刀一把、在被告乙○○身上起出之
    尖刀一把、螺絲起子二把、被告乙○○於案發時所著之黑白
    橫條文上衣一件與藍色牛仔褲一條扣案可資佐證，益證被害
    人甲○○前揭指訴，應非虛妄。綜上所述，被告乙○○前揭
    所辯，顯係事後卸責之詞，不足採信，本件事證明確，被告
    乙○○犯行堪以認定。
二、核被告乙○○所為，係犯刑法第三百零六條第一項之侵入住
    宅罪及第二百七十一條第二項、第一項之殺人未遂罪。被告
    乙○○所犯上開二罪間，犯意各別，罪名互異，應予分論併
    罰。被告乙○○持水果刀割殺被害人甲○○之頸部，已著手
    於殺人行為之實施，因被害人甲○○經送醫急救得宜，始未
    生死亡之結果，其行為尚屬未遂，爰依刑法第二十六條前段
    規定，減輕其刑。原審以被告事證明確，據以論罪科刑，固
    非無見，惟查：(1)審判長應將證物提示當事人、辯護人，使
    其辨認。刑事訴訟法第164條第1項定有明文。本件扣案之證
    物水果刀一把、尖刀一把、螺絲起子二把、黑白橫條文上衣
    一件與藍色牛仔褲一條等，原審於審理時未將該些證物提示
    當事人、辯護人，使其辨認，僅提示證物清單（詳原審卷第
    182頁），尚有未洽。(2)卷宗內之筆錄及其他文書可為證據
    者，審判長應向當事人、辯護人宣讀或告以要旨。刑事訴訟
    法第165條第1項定有明文。原審引用證人周淳淳之警詢筆錄
    作為證據（見原判決第3頁末行及第9頁第4行），然於審理
    期日竟未踐行上開調查證據程序，亦有未洽。被告上訴意旨
    否認殺人未遂之犯行，請求變更罪名為過失傷害罪，從輕量
    刑，核無理由，檢察官上訴指摘原判決有上開訴訟程序違法
    之處，則有理由，是原判決既有上述可議之處，自屬無可維
    持，應予撤銷改判。爰審酌被告乙○○基於不明之不法意圖
    侵入被害人甲○○前開住宅庭園內，為被害人甲○○發現，
    惟恐事跡敗露，即持扣案之水果刀割殺被害人甲○○之頸部
    要害，犯罪情節非輕，且嚴重危及被害人甲○○之住居安全
    及生命身體，並審酌其智識程度、生活狀況、尚未與被害人
    甲○○和解賠償損害及犯罪後之態度等一切情狀，分別量處
    如主文第二項所示之刑，併定其應執行刑，以資懲儆。公訴
    到庭檢察官雖請求加重量刑，惟本院認原審量刑尚堪認妥適
    。扣案之水果刀一把，為被告乙○○所有且係供其犯罪所用
    之物乙情，業據被告乙○○供承在卷，爰依刑法第三十八條
    第一項第二款之規定，宣告沒收之。至扣案之尖刀一把及螺
    絲起子二支，雖為被告乙○○所有，然乏其他積極事證足認
    係供其犯罪所用或供犯罪預備之物，爰不併予宣告沒收之。
    又扣案被告乙○○案發時所著之黑白橫條文上衣一件及藍色
    牛仔褲一條，雖亦為被告乙○○所有，惟非直接供被告乙○
    ○犯罪所用之物，不符沒收要件（最高法院二十年非字第四
    二號判例意旨參照），爰亦不併予宣告沒收之，併此敘明。
據上論斷，應依刑事訴訟法第三百六十九條第一項前段、第三百
六十四條、第二百九十九條第一項前段，刑法第二百七十一條第
二項、第一項、第三百零六條第一項、第二十六條前段、第五十
一條第五款、第三十八條第一項第二款，罰金罰鍰提高標準條例
第一條前段，判決如主文。
本案經檢察官張太龍到庭執行職務。
中　　華　　民　　國　　94　　年　　5 　　月　　19　　日
                  刑事第三庭    審判長法　官  陳義仲
                                      法　官  楊子莊
                                      法　官  陳顯榮
以上正本證明與原本無異。
無故侵入他人住宅部分，不得上訴。
其餘如不服本判決，應於收受本判決後十日內向本院提出上訴書
狀。其未敘述上訴理由者並得於提起上訴後十日內向本院補提理
由書狀（均須按他造當事人之人數附繕本）「切勿逕送上級法院
」。
　　　　　　　　　　　　　　　　　　　書記官  陳嘉琍
中　　華　　民　　國　　94　　年　　5 　　月　　23　　日
附錄：本判決論罪科刑法條
刑法第二百七十一條第一項、第二項：
殺人者，處死刑、無期徒刑或十年以上有期徒刑。
前項之未遂犯罰之。
刑法第三百零六條第一項：
無故侵入他人住宅、建築物或附連圍繞之土地或船艦者，處一年
以下有期徒刑、拘役或三百元以下罰金。
